【裁判字號】    97,上易,3023
【裁判日期】    971205
【裁判案由】    毒品危害防制條例
【裁判全文】
臺灣高等法院刑事判決                97年度上易字第3023號
上  訴  人
即  被  告  甲○○
                    國民
上列上訴人因毒品危害防制條例案件，不服臺灣新竹地方法院96
年度易字第577號，中華民國97年9月30日第一審判決（起訴案號
：臺灣新竹地方法院檢察署96年度毒偵字第917號 ），提起上訴
，本院判決如下：
    主  文
上訴駁回。
    理  由
一、依刑事訴訟法第350條、第361條、第362條、第367條規定，
    不服地方法院之第一審判決而上訴者，須提出上訴書狀，並
    應敘明具體理由，為上訴必備之程式；其所提出之書狀未敘
    述上訴理由，或僅曾以言詞陳述上訴理由者，均應於上述期
    間屆滿後20日內補提理由書於第一審法院。第一審法院經形
    式審查，認逾期未補提上訴理由者，應定期間先命補正：逾
    期未補正者，為上訴不合法律上之程式，應以裁定駁回。倘
    已提出上訴理由，但所提非屬具體理由者，則由第二審法院
    以上訴不合法律上之程式，判決駁回。而所謂具體理由，必
    係依據卷內既有訴訟資料或提出新事證，指摘或表明第一審
    判決有何採證認事、用法或量刑等足以影響判決本旨之不當
    或違法，而構成應予撤銷之具體事由，始克當之（例如：依
    憑證據法則具體指出所採證據何以不具證據能力，或依憑卷
    證資料，明確指出所為證據證明力之判斷如何違背經驗、論
    理法則）；倘僅泛言原判決認定事實錯誤、違背法令、量刑
    失之過重過輕微，而未依上揭意旨指出具體事由，或形式上
    雖已指出具體事由，然該事由縱使屬實，亦不足以認為原判
    決有何不當或違法者（例如：對不具有調查必要性之證據，
    法院未依聲請調查亦未說明理由，或援用證據不當，但除去
    該證據仍應為同一事實之認定），皆難謂係具體理由，俾與
    第二審上訴制度旨在請求第二審法院撤銷、變更第一審不當
    或違法之判決，以實現個案救濟之立法目的相契合，並節制
    濫行上訴（ 參照最高法院97年度台上字第892號刑事判決意
    旨）。又觀諸刑事訴訟法第361條修正之立法說明三，謂「
    原審法院對上訴書狀有無記載理由，應為形式上之審查，認
    有欠缺，且未據上訴人自行補正者，應定期間先命補正，爰
    於第三項後段明定。至上訴理由是否具體，係第二審法院審
    查範圍，不在命補正之列」，故修正後該規定所指應由第一
    審法院先命補正之「上訴書狀未敘述理由」，係指上訴書狀
    僅聲明對原判決不服，就不服理由未為任何敘述，自形式上
    觀察，可認係未提出上訴理由之情形而言，若上訴書狀對不
    服之理由已有所敘述，僅敘述不具體者，究有別於「未敘述
    理由」，自不生應依該規定命補正之問題。同此旨趣，刑事
    訴訟法第367條增列為不合法情形之 「上訴書狀未敘述理由
    」者，亦應採相同解釋。又上訴書狀已敘述上訴理由，但所
    述不「具體」者，雖非「上訴書狀未敘述理由」一語涵攝之
    範圍，然既不符合「上訴書狀應敘述『具體』理由」之規定
    ，仍屬上訴「不合法律上之程式」，且依上開立法說明，此
    類不合法，不在得補正之列，法院自毋庸命補正；而由第二
    審法院逕認上訴不合法，以判決駁回（最高法院97年台上字
    第 892號、97年度台上字第3599號、97年台上字第3889號判
    決參照）。
二、本件原審經審理結果，認為上訴人即被告甲○○曾於88年間
    因施用毒品案件，經原法院以88年度毒聲字第2141號裁定送
    觀察、勒戒後，認有繼續施用毒品傾向，以88年度毒聲字第
    2418 號裁定令入戒治處所強制戒治，嗣其強制戒治執行滿3
    月後，經戒治處所認無繼續戒治之必要，經原法院以89年度
    毒聲字第2026號裁定停止戒治，所餘戒治期間付保護管束，
    並於89年11月15日保護管束期滿未經撤銷，視為強制戒治期
    滿，由臺灣新竹地方法院檢察署檢察官於89年11月23日以89
    年度戒毒偵字第 121號為不起訴處分確定。被告於上開強制
    戒治執行完畢後 5年內，又於92、93年間因施用毒品案件，
    經原法院先後以92年度竹東簡字第53號、93年度易字第52號
    判決分別判處有期徒刑6月、7月確定，經接續執行，於94年
    6 月16日因縮短刑期假釋出監，94年10月13日縮刑期滿，執
    行完畢。再因施用毒品案件，經原法院於95年 6月19日以95
    年度竹東簡字第99號判處有期徒刑6月確定，於96年 4月2日
    以95年度易字第 388號判處有期徒刑10月確定，再定其應執
    行有期徒刑1年3月，目前仍在執行中。詎仍不知悔改，復基
    於施用第二級毒品安非他命之犯意，於96年6月19日凌晨1時
    許，在新竹縣新豐鄉某處，施用安非他命 1次。嗣於同日凌
    晨 1時35分許，因新竹市警察局第二分局埔頂派出所接獲販
    毒線報，而前往新竹縣竹東鎮○○路27號附近埋伏，並發現
    其行跡可疑，而上前欲逕行拘提並為附帶搜索，扣得安非他
    命3小包（總毛重3.6公克）等情，係以上訴人對其於上揭時
    、地，施用安非他命之犯罪事實坦承不諱。且上訴人為警查
    獲時，經採尿送驗，依氣相層析質譜儀確認檢驗結果，呈第
    二級毒品安非他命及甲基安非他命之陽性反應，亦有新竹市
    警察局辦理毒品尿液送驗受檢人真實姓名代號對照表暨送驗
    登記簿、台灣尖端先進生技醫藥股份有限公司於96年 8月21
    日所出具之濫用藥物檢驗報告各 1份附卷可憑。足見上訴人
    自白確與事實相符，應堪採信。因認上訴人施用第二級毒品
    犯行明確，論以施用第二級毒品罪，累犯，處有期徒刑10月
    ，併宣告扣案之安非他命 3小包沒收銷燬之。已詳敘其認定
    上訴人犯罪事實之證據及理由，於法尚無不合。上訴意旨略
    以：本件係違法搜索，故本件物證並不具證據能力。且不應
    僅以尿液臆測上訴人有吸毒嫌疑，上訴人並未吸毒，請轉交
    其他檢驗單位第 2次檢驗云云。惟查：(一)按檢察官、檢察事
    務官、司法警察官或司法警察逮捕被告、犯罪嫌疑人或執行
    拘提、羈押時，雖無搜索票，得逕行搜索其身體、隨身攜帶
    之物件、所使用之交通工具及其立即可觸及之處所。刑事訴
    訟法第 130條定有明文。本件係新竹市警察局第二分局埔頂
    派出所警員，於96年 6月19日凌晨零時20分，接獲檢舉線報
    指稱「有一名男子，駕駛0967 -GY自小客車在新竹縣竹東鎮
    ○○路25號附近，毒品交易，且身上可能攜帶危險物品，請
    貴所查緝」，員警立即前往上述地點發現該部可疑之車牌09
    67-GY號自小客車，乃在一旁埋伏，嗣於同日凌晨1時35分許
    ，發現上訴人上前欲駕駛該自小客車離去，是警員自有相當
    理由相信上訴人涉嫌毒品危害防制條例第 4條之販賣毒品罪
    嫌，即屬有事實足認上訴人犯嫌重大，且有逃逸之虞，應符
    合刑事訴訟法第88條之1第 2項第4款逕行拘提之要件，進而
    得執行刑事訴訟法第 130條之附帶搜索，而搜索上訴人之身
    體、使用之交通工具等其得「立即控制」之範圍及處所。故
    警員立即上前盤查並表明身分喝令上訴人趴下不要動，並以
    拍搜之方式摸到上訴人右腰際上持有硬物，將該硬物取出始
    發現為改造槍械並已上膛（上訴人違反槍砲彈藥刀械管制條
    例部分，由原法院另行審理中 )，且在上訴人左手上發現握
    有安非他命，此有新竹市警察局第二分局埔頂派出所受理各
    類案件紀錄表及警員康定軒、徐定明出具之偵查報告及照片
    11張等在卷可佐。且上訴人自承當日凌晨自新豐駕駛車牌09
    67-GY 號自小客車前往上開地點，停放10餘分鐘，欲上前開
    車時，為警盤查等情不諱。則警員係依報案紀錄，前往新竹
    縣竹東鎮○○路25號附近，果真發現可疑之車牌0967-GY 號
    自小客車，且當時為凌晨時分，待上訴人欲上前取車時，合
    理懷疑上訴人為犯罪嫌疑人，依首揭規定，警員雖無搜索票
    ，仍得逕行搜索其身體、隨身攜帶之物件、所使用之交通工
    具及其立即可觸及之處所。原判決因而認定上訴人辯稱本件
    係違法搜索，乃卸責之詞，不足採信。準此，警員依附帶搜
    索扣得之安非他命（總毛重 3.6公克），自有證據能力。上
    訴人就原判決已審酌事項重為爭執，並未依據卷內既有訴訟
    資料或提出新事證，具體指摘或表明原判決此部分有何不當
    或違法，而構成應予撤銷之具體事由，揆諸上開說明，自難
    謂已敘明具體理由。(二)台灣尖端先進生技醫藥股份有限公司
    係以酵素免疫分析法初步檢驗，再佐以氣相層析質譜儀分析
    法確認檢驗結果呈第二級毒品安非他命及甲基安非他命之陽
    性反應，而尿液毒品檢驗以酵素免疫分析或薄層定性分析等
    方式為初步篩檢，再以氣（液）相層析、質譜分析之儀器為
    交叉確認者，均不致產生偽陽性反應，已可排除毒品偽陽性
    之干擾，為目前最具公信力的檢驗方法。且上訴人施用安非
    他命之犯行，除有上訴人尿液檢驗報告外，尚有扣得安非他
    命3小包可資佐證，原審未將上訴人尿液再送第2次檢驗，核
    無不當。上訴人徒以不應以尿液臆測其有吸毒，請求由其他
    檢驗單位為第 2次檢驗云云，並未依據卷內既有訴訟資料或
    提出新事證，具體指摘或表明原判決此部分有何不當或違法
    ，而構成應予撤銷之具體事由，揆諸上開說明，亦難謂已敘
    明具體理由。綜上，本件上訴不合法律上之程式，爰不經言
    詞辯論，逕以判決駁回。
據上論斷，應依刑事訴訟法第367條前段、第372條，判決如主文
。
中    華    民    國    97    年    12    月    5     日
                  刑事第 七 庭  審判長法  官  陳晴教
                                      法  官  游紅桃
                                      法  官  楊智勝
以上正本證明與原本無異。
不得上訴。
                                      書記官  張美華
中    華    民    國    97    年    12    月    5     日


司法院資訊處製作；財團法人民間司法改革基金會備份。
